臺灣臺北地方法院民事判決　九十年度訴字第五二七二號
　　原　　　告　國泰建設股份有限公司
　　法定代理人　甲○○
右當事人間請求土地所有權移轉登記事件，本院判決如左：
    主    文
被告應將如附表所示土地所有權移轉登記為原告所有。
訴訟費用由被告負擔。
原告假執行之聲請駁回。
    事    實
甲、原告方面：
一、聲明：
  (一)被告應將如附表所示土地所有權移轉登記為原告所有。
  (二)願供擔保，請准宣告假執行。
二、陳述：
  (一)被告乙○○於八十四年七月二十五日向原告訂購坐落新竹市○○段三一六地號土
    地應有部分壹萬分之壹拾、同段三一六之三地號應有部分壹拾萬分之（以下
    簡稱如附表所示土地），暨地上建物即荷蘭村第Ｃ四十一棟第十五樓房屋壹戶暨
    地下層編號ＰＬ－一一○四之車位，雙方締結不動產買賣契約，並約定被告如未
    依約繳納價款者，原告得解除契約，並沒收已繳價款，嗣原告於八十七年八月二
    十日，依兩造締結不動產買賣契約之約定如附表所示之建物移轉登記予被告，惟
    因被告債信不良，致金融機關無法核貸貸款。
  (二)依前述不動產買賣契約第五條約定，非可歸責於原告之事由不能貸款時，被告於
    收到原告通知三十日內應將尾款以現金一次交付，如逾期達三十日以上經原告催
    告仍未繳付時視為違約，而原告曾於八十八年四月二十二日以台北四十四支郵局
    第六七○號存證信函催告被告於同年五月二十六日前給付上開尾款，詎被告置之
    不理，並逾期達三十日以上，原告復於同年九月十四日以台北四十四支郵局第一
    八一四號存證信函催告被告於期限內給付尾款，被告仍未給付，是被告顯已違反
    契約約定，原告乃於八十八年十一月二十五日以台北中正堂郵局第二九八號存證
    信函通知被告依上開不動產買賣契約第十三條約定解除契約，並沒收已繳款項。
  (三)依民法第二百五十九條之規定，契約解除時，當事人雙方由他方所受領之給付物
    ，應返還之。按本件原告業將如附表所示之土地之所有權移轉登記予被告，而今
    契約既已解除，被告應依前揭民法規定負回復原狀之義務，惟被告仍未返還如附
    表所示之土地予原告，爰請求判決如訴之聲明。
三、證據：提出不動產買賣契約書二分、存證信函及回執各三分等影本為證。
乙、被告方面：
    被告未於言詞辯論期日到場，亦未提出書狀作何聲明或陳述。
    理    由
一、按當事人得以合意定第一審管轄法院。但以關於由一定法律關係而生之訴訟為限
    ，前項合意，應以文書證之，為民事訴訟法第二十四條所明定。茲兩造已於不動
    產買賣契約書第二十七條約定「如因本契約而生訴訟時，甲乙雙方（按即兩造）
    同意以臺灣臺北地方法院為第一審管轄法院」乙節，揆諸上開規定，本院對於本
    件訴訟，自有管轄權。
二、被告未於言詞辯論期日到場，查無民事訴訟法第三百八十六條所列各款情形，依
    原告之聲請，由其一造辯論而為判決。
三、查原告起訴主張被告向原告訂購如附表所示土地暨地上建物即荷蘭村第Ｃ四十一
    棟第十五樓房屋壹戶暨地下層編號ＰＬ－一一○四之車位，並於八十七年八月二
    十日辦妥前開土地之過戶登記，兩造約定如因不可歸責於原告之事由致不能貸款
    時，被告於收到原告通知三十日內應將尾款以現金一次交付，如逾期達三十日以
    上經原告催告仍未繳付時視為違約，惟其後因經銀行告以被告債信不良，致無法
    辦理如附表所示土地及上開房屋、車位之貸款，經原告於八十八年四月二十二日
    以台北四十四支郵局第六七○號存證信函催告被告於同年五月二十六日前給付上
    開尾款，詎被告於八十八年四月二十三日收受上開存證信函後置之不理，並逾期
    達三十日以上，原告復於同年九月十四日以台北四十四支郵局第一八一四號存證
    信函催告被告於期限內給付尾款，惟被告於八十八年九月十五日收受上開存證信
    函後仍未給付，嗣原告又於八十八年十一月二十五日以台北中正堂郵局第二九八
    號存證信函通知被告依上開不動產買賣契約書第十三條之約定解除系爭契約之事
    實，已據原告提出兩造所訂立之不動產買賣契約書、存證信函及回執等件為證，
    核與所述相符，應認原告之主張為真實。
四、查依系爭不動產買賣契約書第五條「付款方式」之約定「如甲方（按即被告，下
    同）委託乙方（按即原告，下同）向金融機關代辦貸款以資交付尾款者，由乙方
    代甲方辦理貳拾年期抵押貸款‧‧‧「前項乙方代辦抵押貸款，如因‧‧‧非可
    歸責於乙方之事由致不能貸款時，甲方於收到乙方通知之日起三十日內將尾款以
    現金一次交付與乙方‧‧‧可歸責於甲方之事由致不能核准貸款者，甲方應於收
    到乙方通知之日起三十日內將尾款以現金一次交付與乙方‧‧‧如逾期達三十日
    以上經乙方催告仍未繳付時視為違約」、第十三條「倘甲方違約‧‧‧由乙方解
    除契約」，此有原告提出之不動產買賣契約書在卷足按。因此被告依約自有配合
    原告向金融機關辦理貸款之義務，茲本件既因被告之債信不良致金融機關拒絕核
    准撥付貸款，而被告經定相當期限催告後又未於期限內給付該貸款金額，則原告
    依據兩造間之前開約定，自得解除系爭買賣契約。而按本於債權契約而成立物權
    移轉契約後，如有解除契約之原因，固得將該債權契約解除，惟債權契約解除時
    ，因物權行為具有獨立性及無因性，物權契約並不因而失其效力，僅依民法第二
    百五十九條第一款之規定，受物權移轉之一方，負有將該物權移轉於他方，以回
    復原狀之義務（最高法院八十八年度台上字第三○三五號判決意旨參考）。本件
    原告參前所述既已解除兩造間之買賣契約在前，則其於本件請求被告應將如附表
    所示之土地移轉登記予原告以回復原狀，即屬有據。
五、綜上所述，原告主張被告未依約配合辦理貸款之辦理、撥放，經原告催告後，又
    拒付貸款金額之價金，係屬違約，故基於解除兩造間買賣關係為請求，以回復原
    狀請求權為其訴訟標的，即無不合，而契約解除，雙方互負回復原狀之義務，此
    經民法第二百五十九條定有明文。從而原告請求被告將如附表所示之土地移轉登
    記返還於原告，為有理由，應予准許。
六、末按為執行名義之判決，係命債務人為一定意思表示而不表示者，視為自判決確
    定時已為其意思表示，此經強制執行法第一百三十條第一項載有明文，故意思表
    示之確定判決本無庸聲請法院執行之，且上開法條既明定意思表示於判決確定時
    ，視為已為意思表示，自不許以假執行之方式使意思之效力提前發生，否則將與
    上開規定有違。本件原告係請求被告將如附表所示土地所有權移轉登記予原告，
    亦即請求被告為移轉所有權之意思表示，依上開說明，此項意思表示應待判決確
    定時視為被告已為其意思表示，茲判決尚未確定，固無執行之可言，即日後確定
    ，亦無待於執行，自不許原告於判決確定前以假執行之方式使意思之效力提前發
    生，故本件原告聲請供擔保宣告假執行，於法不合，應予駁回。
七、結論：本件原告之訴為有理由，依民事訴訟法第三百八十五條第一項前段、第七
    十八條，判決如主文。
中　　　華　　　民　　　國　　九十一　　年　　　二　　　月　　 廿七　　 日
                                  民事第一庭法      官　蕭胤瑮
右為正本係照原本作成
如對本判決上訴，須於判決送達後廿日內向本院提出上訴狀
中　　　華　　　民　　　國　　九十一　　年　　　二　　　月　　 廿七　　 日
　　　　　　　　　　　　　　　　　　　　　　法院書記官　方美雲
~F0
附表：
┌───┬────────────────────┬─────────┬──────┐
│編　號│土  地  坐  落                          │  面  積          │  權利範圍  │
├───┼────────────────────┼─────────┼──────┤
│　一　│新竹市○○段三一六地號                  │  一五七八○‧四四│一萬分之十三│
│      │                                        │  平方公尺        │            │
├───┼────────────────────┼─────────┼──────┤
│　二　│新竹市○○段三一六之三地號              │  一五二九五‧○一│一十萬分之三│
│      │                                        │  平方公尺        │            │
└───┴────────────────────┴─────────┴──────┘
